臺灣嘉義地方法院民事判決
109年度嘉簡字第778號
原      告  聯邦商業銀行股份有限公司


法定代理人  李憲章  
訴訟代理人  蔡忠憲  
            游佳蓉  
被      告  黃國薰即黃柏謙即黃文樹之繼承人


上列當事人間清償債務事件，在民國110年1月11日言詞辯論終結
，本院判決如下：
    主      文
被告應該於繼承被繼承人黃柏謙的遺產範圍內給付原告新臺幣（
下同）117,362元，以及從民國95年3月23日起到清償日止，按照
年息百分之17.99計算的利息。
訴訟費用1,220元由被告於繼承被繼承人黃柏謙的遺產範圍內負
擔。
本判決可以假執行。
    事實及理由
一、被告經合法通知，沒有在言詞辯論期日到場，本件也沒有民
    事訴訟法第386條各款規定的情形，因此，本院依照原告的
    聲請，在只有原告一方到場辯論的情形下作成判決。
二、原告主張：原借款人即被繼承人黃柏謙即黃文樹於民國94年
    9月22日向原告借款15萬元，期限24個月，雙方約定應按月
    攤還本息，利息按年息百分之17.99計算，如果沒有按期攤
    還本息即喪失期限利益，全部債務視為到期，但是，黃柏謙
    從95年3月23日起未依約攤還本息，至今尚積欠原告本金117
    ,362元，以及從95年3月23日起按照年息百分之17.99計算的
    利息，依照上開約定，黃柏謙的債務視為全部到期，應該1
    次全部清償。但黃柏謙在108年9月13日死亡，其繼承人即訴
    外人黃鈴媛、黃國政、黃榮和、黃素蘭、邱黃春枝、黃文桂
    均已辦理拋棄繼承，由被告繼承，因此被告應於繼承被繼承
    人黃柏謙遺產範圍內清償本件借款。並聲明：如主文第1項
    所示。
三、被告方面：被告沒有於言詞辯論期日到場，但曾提出民事異
    議狀表示他不知道黃柏謙向原告借款的事，也沒有繼承被繼
    承人黃柏謙任何遺產，因此並沒有代償債務的義務等語。
四、得心證的理由
(一)原告主張的事實，有借款契約書（汽車貸款專用）、臺灣臺
    北地方法院家事法庭函、帳務資料（繳款紀錄）、繼承系統
    表、被繼承人黃柏謙除戶謄本等文書可以證明，應該可以認
    為原告的主張是真實的。
(二)依照98年5月22日修正施行的民法第1148條規定，繼承人自
    繼承開始時，除本法另有規定外，承受被繼承人財產上之一
    切權利、義務。繼承人對於被繼承人之債務，以因繼承所得
    遺產為限，負清償責任。
(三)本件被繼承人黃柏謙積欠原告上開債務，被告沒有爭執，被
    告既然是黃柏謙的繼承人，依照上開法律規定，就要在繼承
    被繼承人黃柏謙的遺產範圍內，承受被繼承人的債務。
(四)至於被繼承人的遺產範圍為何？被告有無繼承遺產？原告是
    否仍有遺產可行使其權利？等等問題，均是日後強制執行可
    否執行的問題，不妨礙本件原告的請求，所以被告前揭抗辯
    自己沒有繼承遺產等語，就無法採信。
五、結論，原告依照消費借貸、繼承的法律關係請求被告給付如
    主文第一項所示金額，為有理由，應該准許。
六、本件是就民事訴訟法第427條第1項規定適用簡易程序所為被
    告敗訴的判決，依照同法第389條第1項第3款規定，應該依
    職權宣告假執行。
七、本件訴訟費用，依照民事訴訟法第78條規定，應該由敗訴的
    被告負擔。經查，本件訴訟費用是原告繳納的第一審裁判費
    1,220元，有本院自行收納款項收據可以證明。因此本院一
    併確定被告於繼承黃柏謙的遺產範圍內應該負擔的費用額為
    1,220元。　　
中　　華　　民　　國　　110 　年　　1 　　月　　25　　日
                  臺灣嘉義地方法院嘉義簡易庭
                                  法　官　吳芙蓉
以上正本係照原本作成。
如對本判決上訴，須於判決送達後20日內向本庭（嘉義市○○路
000○0號）提出上訴狀（均須按他造當事人之人數附繕本）。
中　　華　　民　　國　　110 　年　　1 　　月　　25　　日
                                  書記官　葉芳如